【裁判字號】    96,易,1415
【裁判日期】    970403
【裁判案由】    詐欺
【裁判全文】
臺灣臺南地方法院刑事判決              96年度易字第1415號
公  訴  人  臺灣臺南地方法院檢察署檢察官
被      告  乙○○
                      號
                    現另案於臺灣高雄監獄執行中
上列被告因詐欺案件，經臺灣高雄地方法院檢察署檢察官提起公
訴（95年度偵字第32571號）後，臺灣高雄地方法院以96年度易
字第2738號刑事判決移轉本院，本院判決如下：
    主  文
乙○○犯連續詐欺取財罪，處有期徒刑壹年捌月。
    事  實
一、乙○○於民國93年6 月間，在臺南縣歸仁鄉文化中心附近公
    園認識丁○○（原名廖翊淇），而得知丁○○欲向湯松茂追
    討前所積欠之新臺幣（下同）15萬元尾款，竟基於意圖為自
    己不法所有之概括犯意，向丁○○佯稱：可投資金錢以周轉
    予他人，10萬元每月約可賺取1、2萬元之利息，且若對方債
    務還不出來，還可以拍賣抵押品云云，並出具他人借錢之收
    據以取信於丁○○，致丁○○陷於錯誤，而同意投資15萬元
    ，並委由乙○○於93年7月10日向湯松茂索取之前的借款15
    萬元供作投資款，遂要乙○○去向丙○○拿取湯松茂開立暫
    放丙○○處之15萬元本票作為索討借款之憑證。又因丁○○
    之姐廖素巧前曾出具代為向張美惠索取會款之委任書給湯松
    茂，另由張美惠開立要給廖素巧之面額各為20萬元、15萬元
    、15萬元之本票3張亦暫放丙○○處，丁○○乃請乙○○於
    向丙○○拿取湯松茂開立之本票時，順便將張美惠開立之3
    張本票帶回，並於向湯松茂收取15萬元借款時拿回其姊之委
    任書。詎料，乙○○取得委任書及上開3張本票後，繼前犯
    意，於93年8月10日，持上開委託書、本票3張到張美惠住處
    ，向張美惠佯稱：廖素巧叫其來拿這筆錢云云，使張美惠不
    疑有他，以為乙○○確是廖素巧之代理人，乃交付其所積欠
    之20萬元款項予乙○○，嗣廖素巧接獲張美惠告知已還款之
    電話，始知上情。
二、案經丁○○告訴請臺灣臺南地方法院檢察署檢察官偵查後，
    呈請臺灣高等法院檢察署核准移轉臺灣高雄地方法院檢察署
    檢察官偵查起訴。
    理  由
壹、程序部分：
    按被告以外之人於審判外之陳述，雖不符前四條之規定，而
    經當事人於審判程序同意作為證據，法院審酌該言詞陳述或
    書面陳述作成時之情況，認為適當者，亦得為證據。當事人
    、代理人或辯護人於法院調查證據時，知有第159條第1項不
    得為證據之情形，而未於言詞辯論終結前聲明異議者，視為
    有前項之同意，刑事訴訟法第159條之5定有明文。本件證人
    湯松茂、張美惠於偵查中之證述，被告於本院準備程序中已
    表明不爭執其證據能力，另證人廖素巧於偵查中之證言，被
    告也未於言詞辯論終結前聲明異議，復無顯有不可信之情況
    ，自得採為證據，合先敘明。
貳、有罪部分：
一、訊據被告固坦承有向湯松茂、張美惠分別收取15萬元及20萬
    元無誤，惟矢口否認有何詐欺犯行，辯稱：我是告訴丁○○
    如果做生意開始做後，每月有1、2萬的利潤。委託書及本票
    是丁○○交給我的，不是廖素巧交給我的，該委託書及本票
    是廖素巧交給丁○○，才由丁○○交給我的，我沒見過丙○○。且已將收取之錢交給丁○○了云云。經查：
  (一)被告以代理人身份分別向證人湯松茂、張美惠收取15萬元及
    20萬乙節，業經被告供承在卷，並經證人湯松茂、張美惠於
    偵查中證述無訛（見南檢93年度發查字第2509號卷第14-15
    頁、雄檢95年度偵字第32571號卷第49頁），自堪信為真實
    。
  (二)又被告上開以投資為名騙取告訴人金錢之詐欺犯行業經證人
    即告訴人丁○○到庭指證歷歷，而被告辯稱所收取之錢已交
    與告訴人丁○○等情，則未提出任何證據以資佐證，自難採
    信。再被告辯稱去向湯松茂、張美惠收錢時所持之委託書及
    本票係告訴人交付云云，但證人丙○○於本院審理中具結證
    稱：「（檢察官問：方才稱本票係丁○○要你去何處拿的？
    ）要我去一處理頭髮的那邊拿（指向張美惠拿取），拿回後
    交給在庭被告。」等語；另證人湯松茂亦於偵查中證稱委託
    書是告訴人丁○○叫人來拿的等語（見南檢93年度發查字第
    2509號卷第14-15頁）。被告所辯與證人丙○○、湯松茂所
    證均有不符，益徵被告所辯不足採信。
  (三)末查，被告於偵查中辯稱「我收完之後有打電話給告訴人，
    他表示錢先放在我這裡，後來我出車禍我將收取的錢花在醫
    療費用。」（見雄檢95 年度偵字第16544號卷第15頁）審理
    中則改稱收取後已交給告訴人云云，前後所陳也不一致，再
    再顯示被告所辯無非畏罪飾卸之詞，不足採信。本件事證已
    臻明確，被告犯行堪予認定，應依法論科。
  (四)至於被告辯稱伊前曾發生車禍，腦部受傷，所以偵查中所述
    與事實不同云云。然經本院向臺灣臺中監獄函查結果，被告
    雖屬精神病犯，但經該監駐診精神科主治醫師診療後認：受
    刑人乙○○雖曾就診精神科門診，但並無明顯腦傷引發之精
    神疾病與症狀，故皆未曾開立任何精神科相關藥物，有臺灣
    臺中監獄96年11月27日中監正衛字第0960011969號函可稽，
    故被告此項辯解亦不足採，併予敘明。
二、被告以投資為名向告訴人詐取15萬元，另又偽稱是廖素巧之
    代理人向廖素巧之債務人即證人張美惠詐取20萬元，致廖素
    巧受有20萬元之損害（因被告持有委託書及本票，故張美惠
    可主張被告為廖素巧之表見代理人而免除清償責任，所以被
    害人是廖素巧），核被告所為，係犯刑法第339條第1項之詐
    欺取財罪。又被告行為後，刑法第56條連續犯之規定，業於
    94年1月7日修正公布刪除，並於95年7月1日施行，則被告之
    犯行，因行為後新法業已刪除連續犯之規定，此刪除雖非犯
    罪構成要件之變更，但顯已影響行為人刑罰之法律效果，自
    屬法律有變更，依新法第2條第1項規定，比較新、舊法結果
    ，仍應適用較有利於被告之行為時法律即舊法論以連續犯（
    最高法院95年第8次刑事庭會議決議參照）。被告先後2次詐
    欺犯行，時間緊接，犯罪構成要件相同，顯係基於概括犯意
    反覆為之，應依修正前之刑法第56條規定論以連續犯一罪，
    並加重其刑。爰審酌被告利用告訴人無業，亟思有投資管道
    可賺錢維持生活之機會，且利用告訴人對其之信任關係，而
    有機會取得廖素巧之委託書等物遂行詐欺犯行，並審酌被告
    犯罪之目的、手段、對被害人所生之危害及犯後否認犯行尚
    無悔意等一切情狀，量處如主文所示之刑，以資懲儆。另被
    告犯罪時間雖在96年4月24日之前，但因被告所犯為刑法第
    339條第1項之罪，並經本院判處有期徒刑一年八月，故依中
    華民國96年罪犯減刑條例第3條第1項第15款規定，不予減刑
    。
、不另為無罪諭知部分：
一、公訴意旨略以：被告乙○○基於意圖為自己不法所有之概括
    犯意，向丁○○佯稱：可投資金錢以周轉予他人，10萬元每
    月約可賺取1、2萬元之利息，且若對方債務還不出來，還可
    以拍賣抵押品云云，並出具他人借錢之收據以取信於丁○○
    ，致丁○○陷於錯誤，於93年7月12日19、20時許，在臺南
    縣歸仁郵局當場提領5萬元現金交付於乙○○，因認被告乙○○此部分亦涉犯刑法第339條第1項之詐欺取財罪云云。
二、按犯罪事實應依證據認定之，無證據不得認定犯罪事實；不
    能證明被告犯罪者，應諭知無罪判決，刑事訴訟法第154條
    第2項、第301條第1項分別定有明文。次按刑事訴訟法第161
    條已於民國91年2月8日修正公布，其第一項規定：檢察官就
    被告犯罪事實，應負舉證責任，並指出證明之方法。因此，
    檢察官對於起訴之犯罪事實，應負提出證據及說服之實質舉
    證責任。倘其所提出之證據，不足為被告有罪之積極證明，
    或其指出證明之方法，無從說服法院以形成被告有罪之心證
    ，基於無罪推定之原則，自應為被告無罪判決之諭知。（最
    高法院30年上字第1831號、92年台上字第128號判例可資參
    照）
三、公訴人認被告涉有詐取告訴人丁○○上開5萬元現金犯行，
    無非以告訴人丁○○之指訴為依據。訊據被告則堅決否認有
    何詐欺及收取告訴人交付之5萬元犯行等語。
四、經查，就告訴人因受被告詐騙，致告訴人於93年7月12日19
    、20時許，在臺南縣歸仁郵局當場提領5萬元現金交付被告
    乙節，除告訴人之指訴外，檢察官並未舉出其他任何證據以
    實其說。又告訴人於偵查中均稱受騙20萬元，15萬元係被告
    去向湯松茂收取（已如前述），5萬元則是交付現金云云。
    但告訴人在本院審理中卻證稱交給被告的錢是1次5萬元，1
    次2萬多元，這2萬多元的部分沒有算入本案等語。告訴人所
    述被詐騙之金額顯然前後不一，同時既是遭詐騙而先後2次
    交付現金，為何該2萬多元之前卻從未提及？告訴人之指述
    既有瑕疵即難遽予採信。
五、綜上所述，本案檢察官起訴主張被告此部分涉犯詐欺罪嫌，
    然檢察官所為舉證，顯不足以證實被告確有此詐欺犯行，此
    外，本院復查無其他積極證據足資認定被告有檢察官所指之
    上述犯行，但因此部分與前揭論罪科刑之詐欺丁○○部分屬
    接續行為，為實質上一罪，爰不另為無罪之諭知。
據上論斷，應依刑事訴訟法第299條第1項前段，刑法第2條第1項
，修正前刑法第56條、刑法第339條第1項，刑法施行法第1條之
1，判決如主文。
本案經檢察官甲○到庭執行職務。
中    華    民    國    97    年     4     月    3    日
                  刑事第八庭    審判長法  官  彭喜有
                                      法  官  盧鳳田
                                      法  官  李東柏
以上正本證明與原本無異。
如不服本判決應於收受本判決後10日內向本院提出上訴書狀，並
應敘述具體理由。如未敘述上訴理由者，應於上訴期間屆滿後20
日內向本院補提理由書狀（均須按他造當事人之人數附繕本）「
切勿逕送上級法院」。
                                      書記官  黃傳鈞
中    華    民    國    97    年    4     月    7     日
附錄：本案論罪科刑法條全文
中華民國刑法第339條第1項：
意圖為自己或第三人不法之所有，以詐術使人將本人或第三人之
物交付者，處5年以下有期徒刑、拘役或科或併科1千元以下罰金
。
附記事項：告訴人或被害人對於判決如有不服，請具備理由逕向
檢察官聲請檢察官提起上訴，其上訴期間之計算，係以檢察官收
受判決正本日期為準。


司法院資訊處製作；財團法人民間司法改革基金會備份。
